【裁判字號】    98,易,4150
【裁判日期】    990122
【裁判案由】    詐欺
【裁判全文】
臺灣臺中地方法院刑事判決              98年度易字第4150號
公  訴  人  臺灣臺中地方法院檢察署檢察官
被      告  乙○○
上列被告因詐欺案件，經檢察官提起公訴(98年度偵字第27205號
），被告於準備程序就被訴事實為有罪之陳述，經告以簡式審判
程序之旨，並聽取當事人意見後，合議庭裁定由受命法官獨任進
行簡式審判程序，本院判決如下：
    主    文
乙○○犯幫助詐欺罪，處拘役貳拾日，如易科罰金，以新臺幣壹
仟元折算壹日。緩刑貳年，並應向甲○○支付新臺幣貳仟參佰元
之損害賠償。
    犯罪事實
一、乙○○明知無正當理由徵求他人提供金融帳戶之提款卡及密
    碼者，極有可能使用該帳戶作為與財產有關犯罪之工具，而
    可預見其金融帳戶被他人利用以遂行渠等為詐欺之犯罪，竟
    仍容任所提供之金融帳戶提款卡及密碼可能被利用，造成詐
    欺取財結果之發生，而基於幫助他人實施詐欺取財犯罪之不
    確定故意，於民國98年7、8月間某日，在臺北縣板橋市○○
    ○街 124巷內，將其申請之中華郵政股份有限公司板橋大觀
    路郵局第 00000000000000000號帳戶之提款卡、密碼（起訴
    書誤贅載「存摺」）提供予綽號「小宇」之姓名年籍不詳之
    成年人使用。該綽號「小宇」者即與具有詐欺取財犯意聯絡
    之人，共同意圖為自己不法之所有，佯於網路上刊登真杖遊
    戲裝備之拍賣訊息，施用詐術，致甲○○於同年 8月27日晚
    間10時許見此消息，誤以為真而陷於錯誤，乃依照該拍賣網
    頁上之指示，將新臺幣（下同）2,300 元匯入乙○○前開帳
    戶內。嗣甲○○因久未收到前開貨品，發覺受騙而報警處理
    ，始循線查知上情。
二、案經臺中縣警察局烏日分局報告臺灣臺中地方法院檢察署檢
    察官偵查起訴。
    理    由
一、按除被告所犯為死刑、無期徒刑、最輕本刑為 3年以上有期
    徒刑之罪或高等法院管轄第一審案件者外，於前條第 1項程
    序進行中，被告先就被訴事實為有罪之陳述時，審判長得告
    知被告簡式審判程序之旨，並聽取當事人之意見後，裁定進
    行簡式審判程序，刑事訴訟法第273條之1第 1項定有明文。
    本件被告乙○○所犯係 5年以下有期徒刑之罪，並於準備程
    序進行中，就被訴事實坦白認罪（見本院卷第12頁反面），
    經告以簡式審判程序之旨，並聽取被告、檢察官之意見後，
    本院合議庭裁定進行簡式審判程序，合先敘明。
二、上揭犯罪事實，業經被告自白認罪（見本院卷第12、16頁）
    ，核與證人即被害人甲○○於警詢指證被害情節相符（見警
    卷第3至5頁），並有被告之郵局帳戶開戶文件及歷史交易明
    細清單各 1份、自動櫃員機交易明細表、臺中縣警察局烏日
    分局五光派出所受理各類案件紀錄表、受理詐騙帳戶通報警
    示簡便格式表、受理刑事案件報案三聯單及內政部警政署反
    詐騙諮詢專線紀錄表各1紙附卷可稽（見警卷第6至11、17至
    21頁），足認被告之自白與事實相符，堪予採信。按帳戶之
    提款卡及密碼係現代人之重要金融工具，涉及個人財產權之
    得喪變更甚鉅，若無正當理由或合理之根據，並無任意交付
    他人使用之理，況於郵局或銀行等金融機構申請開設存款帳
    戶並申辦提款卡，無任何特殊資格之限制，一般民眾或公司
    均可利用存入最低開戶金額之方式，於一家或數家不同之金
    融機構申辦一個或多數之存款帳戶、提款卡使用，並無任何
    困難，此為眾所周知之事實，且依一般人之社會生活經驗，
    倘見他人向人收集存款帳戶之提款卡及密碼，而不以自己名
    義申請，對該帳戶之提款卡將供作不法目的之使用，應有合
    理之預見。被告為一成年人，應可預見交付其個人帳戶之提
    款卡及密碼予不相識之人，有幫助他人從事詐欺取財等犯罪
    之可能，其猶將之交付予他人使用，則被告當具有該帳戶之
    提款卡縱遭人利用以實施詐欺取財犯罪之用，亦不違背其本
    意之不確定故意甚明。綜上所述，被告幫助詐欺之犯罪事證
    明確，其犯行洵堪認定，應依法論科。
三、按刑法上之幫助犯，係對於犯罪與正犯有共同之認識，而以
    幫助之意思，對於正犯資以助力，而未參與實施犯罪之行為
    者而言，最高法院49年台上字第77號判例可資參照。本案被
    告交付帳戶之提款卡及密碼予詐欺集團成員使用，該集團成
    員意圖為自己不法之所有，向被害人甲○○施以詐術，使被
    害人陷於錯誤，匯款至被告所提供之上開帳戶內而受有損失
    ，被告所為係參與詐欺犯罪構成要件以外之行為，且在無證
    據證明被告係以正犯而非以幫助犯之犯意參與犯罪之情形下
    ，應認其所為係幫助犯而非正犯行為。核被告所為，係犯刑
    法第 30條第1項前段、第339條第1項之幫助詐欺取財罪。被
    告僅係幫助他人實行詐欺取財犯罪，為幫助犯，爰依刑法第
    30條第 2項之規定，按正犯之刑予以減輕。爰審酌被告未有
    因犯罪經判處罪刑之品性(見本院卷第4頁臺灣高等法院被告
    前案紀錄表）、高職肄業之智識程度、經濟小康之生活狀況
    （見警卷第1頁被告警詢筆錄受詢問人資料)，以及被害人所
    受損失非鉅、被告犯後態度良好暨犯罪手段、目的等一切情
    狀，量處如主文所示之刑，並諭知易科罰金之折算標準。又
    被告前未曾因故意犯罪受有期徒刑以上刑之宣告，有前揭臺
    灣高等法院被告前案紀錄表可考，其素行尚稱良好，本件被
    告係因幫助行為致罹刑章，犯罪情節尚非重大，其已當庭自
    白認罪，顯現真誠悔悟之犯後態度，則被告經此論罪科刑之
    教訓，當知警惕，應無再犯之虞，爰認被告所受宣告之刑，
    以暫不執行為適當，併依刑法第74條第1項第1款規定，宣告
    緩刑 2年，以啟自新。又被告因本件犯罪行為，致被害人甲
    ○○受有2,300元之損害，爰依刑法第74條第2項第 3款規定
    ，命被告支付被害人甲○○ 2,300元之損害賠償，資以兼顧
    該被害人之權益。
四、據上論斷，應依刑事訴訟法第273條之1第1項、第299條第1
    項前段，刑法第30條、第339條第1項、第41條第1項前段、
    第74條第1項第1款、第2項第3款，刑法施行法第1條之1第1
    項、第2項前段，判決如主文。
本案經檢察官丙○○到庭執行職務
中    華    民    國    99    年    1     月    22    日
                刑事第四庭    法  官  張恩賜
以上正本證明與原本無異。
如不服本判決，應於收受判決後10日內向本院提出上訴書狀，並
應敘述具體理由；其未敘述上訴理由者，應於上訴期間屆滿後20
日內向本院補提理由書（均須按他造當事人之人數附繕本）「切
勿逕送上級法院」。
                              書記官  黃舜民
中    華    民    國    99    年    1     月    22    日
附錄本案論罪法條全文
刑法第339條：
意圖為自己或第三人不法之所有，以詐術使人將本人或第三人之
物交付者，處五年以下有期徒刑、拘役或科或併科一千元以下罰
金。
以前項方法得財產上不法之利益或使第三人得之者，亦同。
前二項之未遂犯罰之。

司法院資訊處製作；財團法人民間司法改革基金會備份。
